臺灣臺南地方法院刑事判決　　　　　　 100年度易字第1094號
公　訴　人　臺灣臺南地方法院檢察署檢察官
被　　　告　郭志威
上列被告因妨害公務等案件，經檢察官提起公訴（一００年度偵
字第一一一九二號），被告於準備程序中就被訴事實為有罪之陳
述，經本院裁定改依簡式程序審理，判決如下：
    主  文
郭志威犯傷害罪，處拘役伍拾日，如易科罰金，以新臺幣壹仟元
折算壹日；又犯侮辱公務員罪，處拘役肆拾日，如易科罰金，以
新臺幣壹仟元折算壹日。應執行拘役捌拾日，如易科罰金，以新
臺幣壹仟元折算壹日。
    犯 罪 事 實
一、緣郭志威因與其妻鄭馥宜於民國一００年八月四日凌晨，在
    臺南市安定區港口里二五三之六六號住處因細故而互起爭執
    ，經臺南市政府警察局善化分局港口派出所（下稱港口派出
    所）員警據報前往處理，並帶同鄭馥宜前往港口派出所製作
    相關筆錄，郭志威見鄭馥宜未於短時間內返回，乃於同日凌
    晨一時二十分許去電港口派出所，質問員警為何處理一、二
    小時仍不讓鄭馥宜返家，郭志威對於員警陳勇志電話中之答
    覆感到不滿，即於同日凌晨二時七分許，偕同楊漢郎前往位
    在臺南市安定區港南里一之十三號之港口派出所。郭志威進
    入港口派出所內見陳勇志身著員警制服在值班台內值班，先
    向陳勇志咆哮質問先前之詢問電話係由何人接聽，陳勇志回
    稱係其本人後，郭志威明知員警陳勇志正在值班台內依法執
    行當日值班勤務，竟出於以傷害之施強暴方式妨害陳勇志執
    行公務及普通傷害之犯意，在值班台前徒手毆打陳勇志，致
    陳勇志因而受有頭、臉及頸部擦挫傷、雙手手肘、前臂及手
    指多處擦挫傷等之傷害，以此方式妨害陳勇志執行當日值班
    勤務。適港口派出所所長黃勝潮在場，見狀後乃趨前制止並
    與陳勇志合力將郭志威依現行犯逮捕，並將郭志威帶往港口
    派出所辦公室後方座位，郭志威因不滿員警將其逮捕，另基
    於侮辱公務員之犯意，多次以「幹你娘」等穢語辱罵值勤之
    陳勇志，並於黃勝潮接近其所在位置時，以口水吐在黃勝潮
    臉上，而接續以此方式侮辱執行勤務之陳勇志、黃勝潮。
二、案經陳勇志告訴及臺南市政府警察局善化分局移送臺灣臺南
    地方法院檢察署檢察官偵查起訴。
    理  由
一、本件係經被告郭志威於準備程序當庭表示認罪，而經本院裁
    定以簡式審判程序加以審理，則依據刑事訴訟法第二百七十
    三條之二、同法第一百五十九條第二項之規定，不適用傳聞
    法則有關限制證據能力之相關規定，合先敘明。
二、上揭犯罪事實，業據被告郭志威於警詢、偵訊及本院審理時
    均坦承在卷，核與證人楊漢郎於警詢證述郭志威毆打員警之
    情節大致相符，復有員警陳勇志、黃勝潮分別製作之職務報
    告各一份、臺灣基督教長老教會新樓醫療財團法人麻豆新樓
    醫院診斷證明書一份、監視器翻拍照片十張、陳勇志傷勢照
    片二張等在卷可資佐證，足認被告之自白與事實相符，本件
    事證明確，被告之犯行均堪予認定。
三、核被告所為，係犯刑法第一百三十五條第一項之妨害公務執
    行罪、第二百七十七條第一項普通傷害罪、第一百四十條第
    一項侮辱公務員罪。被告以毆打員警陳勇志之方式，妨害陳
    勇志執行公務並造成陳勇志受傷，係以一行為觸犯普通傷害
    罪、妨害公務執行罪，為一行為觸犯數罪名之想像競合犯，
    應依刑法第五十五條規定，從一重之普通傷害罪論處。再被
    告遭逮捕後，於港口派出所辦公室內，先以穢語辱罵員警陳
    勇志，繼而以吐口水之方式侮辱員警黃勝潮，被告在時間、
    地點均密接之情形下，先後對員警陳勇志、黃勝潮為侮辱公
    務員行為，乃本於單一犯意接續進行為達成其同一犯罪之各
    個舉動，應屬法律概念之一行為，為接續犯，且因刑法第一
    百四十條第一項之罪所保護者為國家法益，並非公務員個人
    ，被告雖於陳勇志、黃勝潮執行公務時，接續對陳勇志、黃
    勝潮為侮辱行為，仍應以一罪論。再被告所犯上開普通傷害
    罪、侮辱公務員二罪，行為分殊，犯意各別，應分論併罰。
    公訴意旨雖認被告上開各罪應為想像競合犯，然被告上開二
    行為之犯罪地點已有差異，且行為態樣不同，其上開普通傷
    害行為與侮辱公務員行為，應非屬一行為，公訴意旨認屬一
    行為觸犯數罪名之想像競合犯，容有誤會，併與敘明。爰審
    酌被告高中結業之智識程度，明知陳勇志、黃勝潮均係在派
    出所內執行勤務之員警，仍毆打員警陳勇志，以及侮辱員警
    陳勇志及黃勝潮，目無法紀，漠視公權力，使依法執行職務
    的公務員當場受傷、受辱，及犯後坦承犯行等一切情狀，分
    別量處如主文所示之刑及定應執行刑，併諭知易科罰金之折
    算標準，以資儆懲。
四、另起訴意旨認被告上開以口水吐在黃勝潮臉上行為，亦屬妨
    害黃勝潮執行公務之行為，而認被告此部分亦涉有刑法第一
    百三十五條第一項之妨害公務罪。然刑法第一百三十五條第
    一項妨害公務罪，係對於公務員依法執行職務時，施強暴、
    脅迫，被告雖坦承確實有吐口水在員警黃勝潮臉上，然該行
    為應尚未達強暴、脅迫之程度，僅屬對公務員施以侮辱、表
    示輕蔑之動作，是被告此部分之行為應與刑法第一百三十五
    條第一項之要件不合，此外，本院亦查無其他足為不利被告
    認定基礎之積極證據，就此部分本應為無罪之諭知，然起訴
    意旨認此部分犯嫌與前揭論罪科刑之部分，有裁判上一罪關
    係，故不另為無罪之諭知。
據上論斷，應依刑事訴訟法第二百七十三條之一第一項、第二百
九十九條第一項前段，刑法第二百七十七條第一項、第一百三十
五條第一項、第一百四十條第一項、第五十五條、第四十一條第
一項前段、第五十一條第六款，刑法施行法第一條之一第一項、
第二項前段，判決如主文。
本案經檢察官陳昆廷到庭執行職務。
中    華    民    國   100    年    10    月    19    日
                  刑事第六庭    法  官  黃琴媛
以上正本證明與原本無異。
如不服本判決應於收受本判後10日內向本院提出上訴書狀，並應
敘述具體理由。其未敘述上訴理由者，應於上訴期間屆滿後20日
內向本院補提理由書狀（均須按他造當事人之人數附繕本）「切
勿逕送上級法院」。
                                書記官  曾國華
中    華    民    國   100    年    10    月    19    日
附錄本判決論罪法條
中華民國刑法第135條第1項
對於公務員依法執行職務時，施強暴脅迫者，處 3 年以下有期
徒刑、拘役或 3 百元以下罰金。
中華民國刑法第140條第1項
於公務員依法執行職務時，當場侮辱，或對於其依法執行之職務
公然侮辱者，處 6 月以下有期徒刑、拘役或 1 百元以下罰金。
中華民國刑法第277條第1項
傷害人之身體或健康者，處 3 年以下有期徒刑、拘役或 1 千元
以下罰金。